【裁判字號】    90,台上,6820
【裁判日期】    901108
【裁判案由】    盜匪
【裁判全文】
最高法院刑事判決                                九十年度台上字第六八二○號
    上  訴  人  甲○○原名徐.
    選任辯護人  曹肇揆律師
    上  訴  人  乙○○
右上訴人等因盜匪案件，不服台灣高等法院中華民國九十年八月二十八日第二審判決
（九十年度上訴字第四五三號，起訴案號：台灣新竹地方法院檢察署八十八年度偵字
第一○○二號），提起上訴，本院判決如左：
    主  文
原判決撤銷，發回台灣高等法院。
    理  由
本件原判決認定上訴人甲○○、乙○○與戴明輝（另案審理）及另一不詳姓名綽號「
阿幹」之成年男子，因知悉陳兆燭以信用卡刷卡方式放高利貸，共同意圖為自己不法
之所有，於民國八十七年九月十六日下午三時許，由甲○○打電話給陳兆燭，偽稱欲
以信用卡借款，約定於新竹市公園加油站見面。陳兆燭即駕駛其所有箱型車前往與甲
○○等碰面。甲○○、戴明輝及綽號「阿幹」者登上陳兆燭之車輛，乙○○則駕駛另
一部車尾隨在後。戴明輝持道具手槍打陳兆燭頭部，並以手銬銬住陳兆燭雙手，命陳
兆燭坐於後座，剝奪其行動自由。車子則由綽號「阿幹」者駕駛。行經新竹市千甲里
附近，乙○○也上該箱型車，坐於陳兆燭之左方，繼續駛往新竹縣竹北市東海里山區
。甲○○等人即強取陳兆燭皮包內之台新銀行金融卡一張、大雅百貨貴賓卡一張、摩
托羅拉行動電話一具，得手後開車駛回公園加油站，由乙○○將陳兆燭手銬打開，陳
兆燭始回復自由。嗣乙○○向新竹縣警察局竹東分局自首，循線查獲甲○○，在其車
上搜獲陳兆燭前開物品，發還被害人等情。因而將第一審判決撤銷，改判論處上訴人
等共同意圖為自己不法之所有，以強暴致使不能抗拒而取他人之物罪刑（乙○○為累
犯），固非無見。
惟查：(一)原判決認定甲○○等人強取陳兆燭皮包內之台新銀行金融卡一張、大雅百貨
貴賓卡一張、摩托羅拉行動電話一具，得手後開車駛回公園加油站，由乙○○將陳兆
燭手銬打開，陳兆燭始回復自由等情。於理由內引用陳兆燭於警訊時所供為論罪之證
據之一。但依陳兆燭於警訊時所供，甲○○於上陳兆燭之箱型車約行駛三十公尺後即
下車，嗣後並未再上車，而動手行搶之人為戴明輝，被搶之財物有三萬元、支票、印
章、彰化銀行、台新銀行、竹企銀行存摺各一本，竹企、台新銀行金融卡、駕照等物
（見偵查卷第十四、十五頁），與原判決認定之事實不相適合，自有證據上理由矛盾
之違法。(二)按懲治盜匪條例第五條第一項第一款之強盜罪，以施強暴致使他人不能抗
拒而取他人之物為犯罪構成要件之一，自應於事實欄內為明白記載，始足為適用法律
之依據。原判決就上訴人等強暴之行為，是否已使陳兆燭不能抗拒之事實，並未於事
實欄內為明白記載，已有未當。又強盜行為本質即含剝奪他人之行動自由在內，如基
於強盜之犯意，於實施強盜行為之過程中，雖有妨害自由之行為，乃屬強盜行為之一
部，不能另論以妨害自由罪。上訴人等與戴明輝等人既基於強盜之犯意，而登上陳兆
燭之箱型車，實施強盜行為，則其剝奪陳兆燭行動自由，自屬彼等強盜行為之一部，
能否認上訴人等應另成立刑法第三百零二條之剝奪他人行動自由罪，非無研究之餘地
。上訴意旨執以指摘原判決不當，非無理由，應認有發回更審之原因。
據上論結，應依刑事訴訟法第三百九十七條、第四百零一條，判決如主文。
中      華      民      國     九十     年     十一     月      八      日
                              最高法院刑事第七庭
                                  審判長法官  吳  雄  銘
                                        法官  池  啟  明
                                        法官  石  木  欽
                                        法官  郭  毓  洲
                                        法官  吳  三  龍
      右正本證明與原本無異
                                              書  記  官
中      華      民      國     九十     年     十一     月     十二     日


司法院資訊處製作；財團法人民間司法改革基金會備份。
